臺灣高雄地方法院刑事判決　　　　　　　100年度訴字第636號
公　訴　人　臺灣高雄地方法院檢察署檢察官
被　　　告　陳建宏
選任辯護人　蔡淑媛律師
上列被告因毒品危害防制條例案件，經檢察官提起公訴（99年度
偵字第20529 號），本院判決如下：
    主  文
陳建宏無罪。
    理  由
一、公訴意旨略以：被告陳建宏與黃雲雪（業經臺灣高等法院高
    雄分院以100 年度上訴字232 號判決無罪）共同基於販賣第
    二級毒品之犯意，於民國98年9 月20日，先由黃雲雪與真實
    姓名不詳之成年男人聯繫，談妥以不詳價格販售甲基安非他
    命2 包予該男子後，遂以行動電話門號0000000000號、0000
    000000號與被告之行動電話門號0000000000號聯絡，並於同
    日晚上某時許，在高雄市○○路某處，指示真實姓名不詳之
    男子，將甲基安非他命2 包交予被告，嗣於翌（21）日凌晨
    零時許，被告在高雄市○○區○○路與環東西路口之「師
    傅」便當店附近，將甲基安非他命2 包販賣予該真實姓名年
    籍不詳之人，黃雲雪則另向該男子收取販賣上開第二級毒品
    甲基安非他命款項。因認被告所為，係犯毒品危害防制條例
    第4 條第2 項之販賣第二級毒品罪嫌等語。
二、證據能力部分：
    按被告以外之人於審判外之陳述，雖不符前4 條（即刑事訴
    訟法第159 條之1 至159 條之4 ）之規定，而經當事人於審
    判程序同意作為證據，法院審酌該言詞陳述或書面陳述作成
    時之情況，認為適當者，亦得為證據。當事人、代理人或辯
    護人於法院調查證據時，知有第159 條第1 項不得為證據之
    情形，而未於言詞辯論終結前聲明異議者，視為有前項之同
    意，刑事訴訟法第159 條之5 定有明文。本案本院用以認定
    被告犯罪事實存否之被告以外之人於審判外之書面陳述，雖
    為傳聞證據，然檢察官、被告及辯護人於本院審判時，經告
    以要旨及提示後，均表示無意見，且未聲明異議（詳本院審
    訴卷第19頁第8 至11行，本院訴字卷第28頁背面倒數第8 行
    以下至第30頁背面第1 行），本院審酌上開證據均係依法取
    得，並無任何違背法律規定之情事，認為適當，依上揭刑事
    訴訟法第159 條之5 第2 項之規定，均有證據能力。
三、按犯罪事實應依證據認定之，無證據不得認定犯罪事實，刑
    事訴訟法第154 條第2 項定有明文。次按認定犯罪事實所憑
    之證據，雖不以直接證據為限，間接證據亦包括在內，惟無
    論直接或間接證據，其為訴訟上之證明，須於通常一般之人
    均不致於有所懷疑，而得確信其為真實之程度者，始得據為
    有罪之認定，倘其證明尚未達到此一程度，而有合理性懷疑
    之存在，無從為有罪之確信時，自應為被告無罪之判決。況
    刑事訴訟法第161 條第1 項規定檢察官就被告犯罪事實，應
    負舉證責任，並指出證明之方法，因此，檢察官對於起訴之
    犯罪事實，應負提出證據及說服之實質舉證責任，倘其所提
    出之證據，不足為被告有罪之積極證明，或其指出證明之方
    法，無從說服法院以形成被告有罪之心證，基於無罪推定之
    原則，自亦應為被告無罪之諭知（最高法院76年台上字第49
    86號、92年台上字第128 號判例意旨可資參照）。
四、查公訴人認被告陳建宏涉犯上開罪嫌，無非係以被告於警詢
    及偵查中之供述、0000000000號行動電話於98年9 月20日21
    時45分53秒之通聯譯文、0000000000號行動電話於98年9 月
    20日及21日之雙向通聯紀錄為其論罪依據。訊據被告固不否
    認曾於98年9 月20日以0000000000號行動電話與黃雲雪通話
    ，惟堅詞否認有與黃雲雪共同販賣甲基安非他命予他人之犯
    行，辯稱：上開通話之監聽譯文內容，係其要向黃雲雪買2
    包甲基安非他命供己施用，並非販賣甲基安非他命予他人，
    當時係因擔心家人知悉其施用毒品之行為，方為不實之陳述
    等語。經查：
（一）按被告之自白為證據之一種，須非出於強暴、脅迫、利誘
      、詐欺或其他不正之方法，且與事實相符者，方得採為證
      據，故被告雖經自白，仍應調查其他必要之證據，以察其
      與事實是否相符，苟無法證明其與事實相符，根本即失其
      證據之證明力，不得採為判斷事實之根據（最高法院46年
      台上字第809 號判例要旨參照）。被告於98年10月13日警
      詢及偵訊時固供稱其受黃雲雪之指示，於98年9 月21日凌
      晨，在高雄市○○區○○路與環東西路口之「師傅」便
      當店附近，將黃雲雪販賣之甲基安非他命2 包交付予某位
      真實姓名年籍不詳之買家等語（詳98年度偵字第28691 號
      卷第175 頁第11行以下至第176 頁第3 行、第185 頁第5
      行以下至第186頁第7行）；然其於本院審判時又辯稱其在
      警詢及偵訊中所為坦承販毒犯行之自白並非屬實。故縱令
      被告於警詢、偵查中所為之上開自白，並非出於強暴、脅
      迫、利誘、詐欺或其他不正之方法所得，然揆諸上揭判例
      要旨，仍應調查其他必要之證據，以察其與事實是否相符
      ，在未有其他證據相佐前，尚不得逕以被告上開自白論斷
      罪責。
（二）再觀諸卷附黃雲雪所持0000000000號行動電話於98年9 月
      20日21時45分53秒與被告所持0000000000號行動電話之通
      訊監察譯文（同上偵卷第180 頁），該2 人於斯時之通話
      內容為「陳建宏：…要你幫我跑一個…我那個壞了…。黃
      雲雪：嘿啊…朋友沒有在載的啦…。陳建宏：我要甲你…
      和之前按捺…。黃雲雪：哪一種？陳建宏：硬的啊，先2
      個小的…看你有法度幫我拿過來？黃雲雪：你在哪裡？陳
      建宏：我在我家，我的車子壞了…。黃雲雪：要等一下…
      我出門…。陳建宏：好啊…你出門再打給我…」等情。然
      細譯前開譯文內容，被告係因其車子壞了，在家中無法出
      門，方要求黃雲雪幫其跑一趟，載送「硬的」、「2 個小
      的」。故縱使所謂之「硬的」、「2 個小的」，確係甲基
      安非他命2 包之暗語，但觀諸上開譯文內容，亦係被告要
      求黃雲雪開車前來其住家附近，以交付2 包甲基安非他命
      予伊，尚難據此得見被告有替黃雲雪交付毒品予他人之意
      涵。質言之，上揭監聽譯文內容，顯與被告自白所稱其替
      黃雲雪交付2 包甲基安非他命予他人之情不合，是難逕以
      該等譯文內容作為被告自白之補強證據，而為不利於被告
      之認定。
（三）況據卷附被告所用0000000000號行動電話之通聯紀錄所示
      （詳98年度他字第7603號卷第18、19頁），得見被告於98
      年9 月20日21時45分許與黃雲雪通話時之基地台位置，係
      在「高雄市○○區○○街222 號4 樓」，之後又先後於同
      日22時17分許、23時2 分許、23時11分許、23時22分許、
      翌日（21日）凌晨零時54分許、1 時7 分許與黃雲雪或他
      人通話，基地台位置均係在「高雄市○○區○○街222 號
      4 樓」，足見被告於98年9 月20日21時45分許與黃雲雪通
      話後，迄至翌日（21日）凌晨與黃雲雪見面時，其所在位
      置均是在上開基地台附近無訛。復參諸被告之居所位置及
      上開監聽譯文內容，足徵被告確係因車子故障，無法出門
      ，方在其居所附近與黃雲雪會面。換言之，既然被告於98
      年9 月20日21時45分許與黃雲雪通話後，迄至翌日（21日
      ）凌晨與黃雲雪見面前，係因車輛故障無法出門，則其如
      何能幫黃雲雪將毒品交付予他人？又既然黃雲雪於98年9
      月21日凌晨已駕車前來高雄市楠梓區即被告居所附近與被
      告會面，則其有何必要在被告無交通工具得以出門之情況
      下，不親自將毒品交付，而必須輾轉委由被告幫其交付毒
      品予買家？更遑論經員警詢問上開通聯紀錄前後之通話對
      象即康順博、康梅珍、朱盈嘉、曾子銘、許凱翔、康乃文
      、李政倫、陳姿伶、劉丁魁等人後（詳98年度他字第7603
      號卷第36至89頁），亦查無被告所稱收受毒品之買家存在
      。從而，被告之上揭自白，顯與卷證及常理不合，自難遽
      信屬實。
五、綜上所述，公訴人所持之前開論據，其為訴訟上之證明，尚
    未達於通常一般人均不致有所懷疑，而得確信其為事實之程
    度，致無法採為有罪之認定。此外，復查無其他積極證據足
    資證明被告涉犯販賣第二級毒品甲基安非他命罪嫌，揆諸首
    揭說明，自應為被告無罪之諭知。
據上論斷，應依刑事訴訟法第301 條第1 項前段，判決如主文。
本案經檢察官張志杰到庭執行職務。
中    華    民    國   100    年    8     月    5     日
                    刑事第四庭  審判長法  官  方百正
                                      法  官  郭任昇
                                      法  官  葉文博
以上正本證明與原本無異。
如不服本判決應於收受本判決後10日內向本院提出上訴書狀，並
應敘述具體理由，如未敘述上訴理由者，應於上訴期間屆滿後20
日內補提理由書狀於本院（均須按他造當事人之人數附繕本）「
切勿逕送上級法院」。
中    華    民    國   100    年    8     月    5     日
                                      書記官  李柏親